【裁判字號】    98,交聲,850
【裁判日期】    981231
【裁判案由】    違反道路交通管理處罰條例聲明異議
【裁判全文】
臺灣新竹地方法院交通事件裁定         98年度交聲字第850號
原處分機關    交通部公路總局新竹區監理所新竹市監理站
異  議  人    乙○○
即受處分人
送達代收人    甲○○
上列異議人因違反道路交通管理處罰條例案件，對於交通部公路
總局新竹區監理所新竹市監理站中華民國98年11月10日所為之竹
監新三字第裁51-E00000000號違反道路交通管理事件裁決處分，
聲明異議，本院裁定如下：
       主  文
異議駁回。
        理  由
一、按異議人，不服第8 條主管機關所為之處罰，得於接到裁決
    書之翌日起20日內，向管轄地方法院聲明異議，又交通法庭
    認為聲明異議無理由者，應以裁定駁回之，道路交通管理處
    罰條例第87條第1 項、道路交通案件處理辦法第19條分別定
    有明文。次按，汽車駕駛人轉彎時，不依標誌、標線、號誌
    指示者，處新臺幣（下同）600元以上1,800元以下罰鍰；又
    汽車駕駛人違反第48條規定者，除依原條款處罰鍰外，並記
    違規點數1 點，道路交通管理處罰條例第48條第1項第2款、
    第63條第1項第1款分別亦有明文。
二、原處分意旨略以：聲明異議人即受處分人乙○○於民國98年
    7月22日晚上7時38分許，騎乘車牌號碼GP5-956 號重型機車
    ，行經新竹市○○路與林森路口時，因有不依標誌指示（未
    依二段式左轉）之違規行為，經新竹市警察局交通隊警員蕭
    順瑋以異議人違反道路交通管理處罰條例第48條第1項第2款
    規定，填掣竹市警交字第E00000000 號舉發違反道路交通管
    理事件通知單（下稱舉發單）予以舉發。嗣異議人向原處分
    機關即交通部公路總局新竹區監理所新竹市監理站提出陳述
    ，由原處分機關函請原舉發單位即新竹市警察局調查，仍認
    其有前揭違規行為，而依道路交通管理處罰條例第48條第 1
    項第2款規定，於98年11月10日以竹監新三字第裁51-E00000
    000號違反道路交通管理事件裁決書裁處異議人罰鍰600元，
    並依同條例第63條第1項第1款記違規點數1點。
三、聲明異議意旨略以：異議人於98年7月22日晚上7時38分許，
    騎乘車號GP5-956 號普通重型機車，由林森路往南方向行駛
    ，行經西大路口當時燈號為綠燈，異議人隨眾多機車由林森
    路左轉西大路地下道之「機車專用道」行駛，適遇南門派出
    所警員蕭順瑋偕同所另一警員，各騎一輛警用機車，在西大
    路地下道之「機車專用道」，離林森路口約100 公尺下坡處
    任意停放，該處劃設有禁止停車之黃線，此舉不但已然違規
    在先，而且佔用車道妨礙通行（第56條第1項第4、5 款），
    實屬不該，仍在該處設點執行取締勤務，攔下約5 位機車騎
    士（含異議人）開單舉發，此舉發實屬不當，異議人於接獲
    舉發單後，有將上情，於98年8月4日向原處分機關提出申訴
    ，結果原舉發單位答非所問，避重就輕沒有針對陳述內容答
    覆，實難令人心服口服，為此聲明異議，請求撤銷原處分等
    語。
四、經查：
（一）異議人於98年7 月22日晚上7時38分許，騎乘車號GP5-956
      號普通重型機車，由林森路往南方向行駛，行經西大路口
      處時，確有汽車駕駛人於轉彎時不依標誌、標線、號誌指
      示（即機車未依規定2 段式左轉）之違規行為，並經新竹
      市警察局第三分局南門派出所員警蕭順瑋攔停並填掣竹市
      警交字第E00000000 號舉發單舉發，並由異議人簽收在案
      ，此有上開舉發單、裁決書各1 紙在卷足資佐證（見本院
      卷第5、6、11頁），且未異議人所不否認（見本院卷第 3
      頁反面異議人異議狀所載），是異議人確於上開時、地，
      有汽車駕駛人於轉彎時不依標誌、標線、號誌指示之違規
      行為，堪予認定。
（二）雖異議人辯稱新竹市警察局第三分局南門派出所警員蕭順
      瑋於取締伊之前，偕同所另一警員各騎一輛警用機車，在
      西大路地下道之「機車專用道」，離林森路口約100 公尺
      下坡處任意停放，該處劃設有禁止停車之黃線，此舉已然
      違規在先，而且佔用車道妨礙通行（第56條第1 項第4、5
      款），實屬不該，仍在該處設點執行取締勤務，攔檢異議
      人開單舉發，此舉發實屬不當，請求對本案予以免罰云云
      。
    1.按汽車於橋樑、隧道、圓環、障礙物對面、鐵路平交道、
      人行道、行人穿越道、快車道等處，不得臨時停車。又汽
      車停車時，於禁止臨時停車處，或於彎道、陡坡、狹路、
      槽化線、交通島或道路修理地段，或設有禁止停車標誌、
      標線之處，或顯有妨礙其他人、車通行處所，不得停車，
      此道路交通安全規則第111條第1項第1款、第112條第1 項
      第1款、第2款、第4款、第9款均分別定有明文。因此道路
      交通安全規則第111條、第112條設有多款禁止臨時停車及
      禁止停車之規定，旨在維持行車順暢及保護用路人之安全
      所由設也。
    2.惟按消防車、「警備車」、救護車、工程救險車、外交部
      禮賓車、公用事業機構之工程車、垃圾車及傳遞郵件電報
      等車輛，「於執行任務時，其臨時停車及停車地點得不受
      前二條之限制」。但公路主管機關、市區道路主管機關或
      警察機關另有特別規定者，應依其規定，道路交通安全規
      則第113 條定有明文。其設立目的在於如消防救災、警察
      執行勤務、救護傷者，工程救險等緊急情狀，為講求時效
      ，允許執行救難、維執秩序之公務員，不受上開規定之拘
      束，以發揮最大之救難功效，及使秩序儘速維持，恢復正
      常之運作；或允許執行公務車輛於執勤時，免受上開規定
      之限制，期以儘速達成任務，維護公眾利益等目的所由設
      也。
    3.查異議人對於上開時、地，確有上開汽車駕駛人於轉彎時
      不依標誌、標線、號誌指示（即機車未依規定2 段式左轉
      ）之違規行為，已如前述，且自承新竹市警察局第三分局
      南門派出所警員蕭順瑋偕同所另一警員各騎一輛警用機車
      ，在西大路地下道之「機車專用道」，離林森路口約100
      公尺下坡處停放，係在執行取締機車未依規定2 段左轉勤
      務，揆諸上開規定，自不受上開不得於「禁止臨時停車」
      、或「禁止停車」處所停車之限制，核該二員警所為，應
      無違規之處；雖異議人本件違規行為，將遭受行政罰鍰，
      而受有財產上之損失，而心生不悅；然行政機關依道路交
      通管理處罰條例第92條第1 項之立法授權，而制定交通安
      全規則，規定要求機車騎士，應依規定二段式左轉，乃在
      求降低交通事故，減低人身傷亡之目的，核其目的應屬正
      當、合理而可支持。
    4.又違規者本不得因他人之違規未受取締即合理化自身之違
      規行為，即異議人不得要求「不法之平等」，且執勤員警
      本其維護交通秩序及安全之職責，一經發現交通違規事實
      ，即應予以舉發，且本件舉發機關本於職責舉發異議人上
      開違規行為，程序上並無違法之處，其所憑證據亦已如上
      述，異議人前揭辯詞，係為自身之違規行為尋求合理之解
      釋，不足採信。
五、綜上，原處分機關對異議人之前揭違規行為，依道路交通管
    理處罰條例第48條第1項第2款及違反道路交通管理事件統一
    裁罰基準表之規定，裁處罰鍰600 元，並依違反道路交通管
    理處罰條例63條第1項第1 款記違規點數1點，核無違誤，本
    件異議為無理由，應予駁回。
六、應依道路交通案件處理辦法第19條，裁定如主文。
中    華    民    國    98    年    12    月    31    日
                    交通法庭    法  官  邱忠義
以上正本證明與原本無異。
如不服本裁定應於送達後5日內向本院提出抗告狀。
中    華    民    國    98    年    12    月    31    日
                                書記官  吳美雲

司法院資訊處製作；財團法人民間司法改革基金會備份。
